【裁判字號】    92,裁,1061
【裁判日期】    920807
【裁判案由】    獎懲
【裁判全文】
最  高  行  政  法  院  裁  定                  九十二年度裁字第一○六一號
    抗  告  人  甲○○
右抗告人因與相對人合作金庫銀行股份有限公司間獎懲事件，抗告人不服中華民國九
十一年八月二十八日臺北高等行政法院九十年度訴字第五一一八號裁定，提起抗告，
本院裁定如左︰
    主  文
抗告駁回。
抗告訴訟費用由抗告人負擔。
    理  由
一、依司法院釋字第一八七號、第二○一號、第二四三號、第二六六號、第二九八號
    、第三一二號、第三二三號及第三三八號解釋意旨，須足以改變公務員身分關係
    ，或於公務員權利有重大影響之處分，或基於公務員身分所產生之公法上財產上
    請求權，始可提起行政爭訟請求救濟。若未改變公務員身分之記過處分、考績評
    定、機關內部所發之職務命令或所提供之福利措施等管理事項，則無提起行政訴
    訟之餘地。次按抗告法院認抗告為不合法或無理由者，應為駁回抗告之裁定，行
    政訴訟法第二百七十二條準用民事訴訟法第四百九十二條第一項亦定有明文。
二、本件抗告意旨略謂：由於時代演進，以及新訴願法及行政訴訟法之施行，就特別
    權力關係於行政爭訟事件，應予擴大，記過一次處分，應屬可以提起行政爭訟之
    範圍。抗告人遭相對人記過一次之懲處，係檢舉抗告人前北屯分行經理黃琦文貪
    污舞弊等不法行為引起，如不予抗告人申復機會，即產生未審先判，抹煞正義之
    結果。司法院釋字第二九八號解釋所稱「重大影響」之懲戒處分，有待修法加以
    界定。依行政訴訟法第二百二十九條第四款規定，因不服行政機關所為告誡、警
    告、記點、記次或其他相類之輕微處分，均可屬簡易訴訟程序範圍，何況本件為
    記過一次之處分，更應屬行政爭訟之範圍。況抗告人之行為，依相對人內部工作
    規則，僅屬申誡之構成要件，焉能記過處分，職位並由副理降調為總行高級專員
    ，對抗告人權益損害甚大。又由相對人八十九年十四次會議考核資料所示，抗告
    人遭受處分，確係檢舉不法引起，且依兩者間勞動契約關係，抗告人亦有申復、
    復議之機會云云。經查，原審法院係以：本件抗告人係金融機構從業人員身分，
    因職務關係，受所屬金融機構所為記過一次之處分及職務調動，並未改變其兼具
    公務員身分關係或降低其原擬任之職等，且各機關（構）對公務員所為之職務調
    動，僅係機關（構）內部之管理措施，不直接影響公務員服公職之權利，揆諸首
    開司法院解釋意旨，自不得提起行政訴訟請求救濟。財政部以抗告人所受處分與
    以人民身分因中央或地方機關所為之行政處分有別，不得提起訴願，而決定不予
    受理，理由雖有不同，結果並無二致，仍應予以維持。抗告人復對之提起行政訴
    訟，顯非合法，應予駁回。又抗告人之訴既不合法而應予駁回，則其合併提起之
    損害賠償請求（即請求相對人賠償原告「精神、名譽損害及獎金、考績、晉升之
    損失」新台幣五百萬元），亦失所附麗，應併予駁回為由，裁定駁回抗告人之訴
    ，揆諸首揭說明，核無違誤。至於行政訴訟法第二百二十九條第一項第四款所稱
    告誡，限如建築師法第四十五條第一項第二款、會計師法第四十條第二款及律師
    法第四十四條第二款之申誡、警告，以及道路交通管理處罰條例第六十三條第一
    項及第三項規定之記點、記次，始得請求行政爭訟，均與特別權力關係無涉。抗
    告人自不得據該款規定，作為提起本件行政爭訟之依據。另本件相對人係財政部
    所屬金融保險事業機構，其員工包含公務人員兼具勞工身分人員（雇員以上人員
    ）及僱用人員，而公務人員兼具勞工身分人員之任（派）免、獎懲等事項，應適
    用公務員有關法令及各該相關法規之規定辦理（原處分卷附相對人合作金庫工作
    規則第三條、第四條參照），依據公務人員保障暨培訓委員會八十六年六月十六
    日八六公保字第○五六二六號函釋之意旨（任職於公營銀行之職員，非屬公務人
    員保障法第三十三條第二款所稱「依法任用」之人員，故並非公務人員保障法之
    保障對象），其雖非公務人員保障法之保障對象，惟此亦無改其兼具公務員之身
    分之事實，業經原審法院審認無誤，即兩造間非一般私權僱傭關係。抗告人提起
    本件抗告後，主張兩造間存在勞動契約關係，應適用勞動基準法相關規定，果抗
    告人主張為真正，則抗告人應循民事訴訟程序救濟，亦不可請求行政爭訟，其結
    果亦無二致，原審裁定應予維持。至於抗告人其餘主張受記過處分情節，非本院
    法律審所得審究，併此明。綜上所述，本件抗告理由，核無足採，應予駁回。
據上論結，本件抗告為無理由，爰依行政訴訟法第二百七十二條、第一百零四條、民
事訴訟法第四百九十二條第一項、第九十五條、第七十八條，裁定如主文。
中    華    民    國    九十二      年      八        月      七        日
                    最 高 行 政 法 院  第 四 庭
                                審 判 長 法  官      廖  政  雄
                                         法  官      趙  永  康
                                         法  官      林  清  祥
                                         法  官      鍾  耀  光
                                         法  官      姜  仁  脩
右  正  本  證  明  與  原  本  無  異
                                         法院書記官  莊  俊  亨
中    華    民    國    九十二      年      八        月      七        日


司法院資訊處製作；財團法人民間司法改革基金會備份。
